最高法院民事判決　　　　　　　　　　　　　　　　八十六年度台上字第七六四號
　　上 訴 人　乙○○○
　　　　　　　丙 ○ ○
　　被上訴人　甲 ○ ○
右當事人間請求返還不當得利等事件，上訴人對於中華民國八十五年三月二十六日台
灣高等法院第二審判決（八十四年度再字第二六號），提起上訴，本院判決如左：
    主  文
上訴駁回。
第三審訴訟費用由上訴人負擔。
    理  由
本件上訴人主張：兩造間前因不當得利等事件涉訟，經前訴訟程序第二審法院八十三
年上更(一)字第八二號判決（下稱原確定判決）上訴人敗訴，最高法院八十四年台上字
第四八四號裁定予以維持而告確定。然前訴訟程序第二審，尚有下列未經斟酌且對上
訴人有利部分即(一)台北市建成地政事務所（下稱建成地政事務所）八十二年二月十九
日萬華字第十七號勘測圖證明上訴人乙○○○、丙○○之房屋除保存登記外，增建部
分占用四十五地號僅一點三四及一點八○平方公尺，原確定判決卻認定分別占用十一
及十平方公尺，差距過大。(二)依據建成地政事務所八十三年八月二十七日勘測圖，以
在圖面及公文上說明五十五年原核准登記上訴人建物基地買受範圍，並未包括系爭畸
零地（五四地號）。(三)依據原核准保存登記之建物平面圖，雙方買賣契約買受範圍乙
○○○買受建物基地三八點六一平方公尺，土地所有權四五平方公尺，丙○○買受建
物基地三八點九八平方公尺，土地所有權四七平方公尺，建成地政事務所於八十四年
四月一日補正公文所指圖面標示與原保存登記完全符合，依據原買賣契約，上訴人僅
買如保存登記面積相同之基地範圍，縱使基地包括建四五地號之土地，該四五地號亦
一併讓售於上訴人，雖該四五地號之所有權並未移轉登記上訴人，但上訴人依買賣契
約亦係合法占有該四五地號，既有占用權源，被上訴人於前訴訟程序所請求不當得利
部分即不能成立。為此，依民事訴訟法第四百九十六條第一項第一款適用法規顯有錯
誤及同條項第十三款發現未經斟酌之證物之規定，提起再審之訴，聲明廢棄原確定判
決，駁回再審被告在前訴訟程序之第二審上訴。
被上訴人則以：上訴人所謂前訴訟程序未經斟酌之前開證據內容，顯係就原確定判決
斟酌證據及認定事實加以爭執。又上訴人所指前開未經斟酌之證據，業經上訴人於第
三審上訴理由中主張，而遭駁回其上訴，依民事訴訟法第四百九十六條第一項但書規
定，即不得為再審理由。另上訴人並未提出法規或判例說明原確定判決適用法規究有
何錯誤，顯不合再審要件等語。資為抗辯。
原審以：上訴人提起本件再審之訴時，就主張原確定判決適用法規顯有錯誤部分，未
提出具體說明，即屬未表明再審理由，於法不合。至上訴人於八十四年七月五日具狀
表明原確定判決適用民法第七百七十三條之規定顯有錯誤云云。然仍未具體說明原確
定判決適用法規究有何顯有錯誤情形，亦不合再審要件。又依民事訴訟法第四百九十
六條第一項第十三款之規定，當事人發現未經斟酌之證物者，以如經斟酌可受較有利
益之裁判者為限。查上訴人提出證一、二、三、四、七、八、九號證據，主張原確定
判決未經斟酌。然查證二號、三號建成地政事務所函，係於前訴訟程序事實審言詞辯
論終結前，尚未存在之證物，無所謂發見，自不得為再審理由。證一號縱經斟酌，亦
不能為上訴人有利之判決。證七、八號、證九號證據，業經原確定判決論述甚詳，並
非所謂未經斟酌之證物，與再審之條件亦不相符。至上訴人所指未經斟酌證四號證物
即原保存登記部分，縱經斟酌，亦不能為上訴人有利之判決。綜之，上訴人提起再審
之訴為無理由，爰予以駁回，經核於法並無違誤。上訴論旨，係就原審取捨證據、認
定事實之職權行使，指摘其為不當，聲明廢棄原判決，非有理由。
據上論結，本件上訴為無理由，依民事訴訟法第四百八十一條、第四百四十九條第一
項、第七十八條，判決如主文。
中      華      民      國    八十六    年      三      月      十四    日
                              最高法院民事第三庭
                                  審判長法官  范  秉  閣
                                        法官  朱  錦  娟
                                        法官  朱  建  男
                                        法官  許  澍  林
                                        法官  王  錦  村
      右正本證明與原本無異
                                              書  記  官
中      華      民      國    八十六    年      三      月    三十一    日
